【裁判字號】    90,易,462
【裁判日期】    900727
【裁判案由】    違反能源管理法等
【裁判全文】
臺灣屏東地方法院刑事判決                            九十年度易字第四六二號
    公  訴  人  臺灣屏東地方法院檢察署檢察官
    被      告  乙○○
    選任辯護人  楊達雄
右被告因違反能源管理法案件，經檢察官提起公訴（九十年度偵字第一八九四號），
本院判決如左：
    主  文
乙○○未經許可而經營中央主管機關指定之能源產品之銷售業務，累犯，處有期徒刑
陸月，如易科罰金以銀元佰元折算壹日，併科罰金新台幣拾萬元，如易服勞役，以
新台幣玖佰元即銀元參佰元折算壹日。油槽拾個、ＶＫ一三六號油罐車壹輛、柴油拾
伍萬柒仟公升、帳冊貳本（證三、證四）及估價單拾張均沒收。
    事  實
一、乙○○曾因違反能源管理法案件，經法院判處有期徒刑三月確定，並於民國八十
    六年五月十二日執行完畢。其明知柴油為能源管理法第二條經中央主管機關指定
    之能源，未經許可，不得經營該能源產品之輸入、輸出、生產及銷售業務；竟仍
    基於違反能源管理法之概括犯意，自八十九年八月間起，在屏東縣里港鄉土庫堤
    防「萬泰砂石場」旁（里港大橋以西三公里、堤防內一百公尺處）設置地下油廠
    ，購入來源不明之柴油後，自行加工處理後，再多次銷售予不特定之人而經營柴
    油之銷售業務。嗣於九十年三月十九日上午十一時二十分許，經警在上開地點查
    獲，並扣得其所有之油槽十個、車號ＶＫ─一三六號油罐車一輛、柴油十五萬七
    千公升（含油罐車內之柴油）、帳簿二本（證三、證四）、記事簿三本（證一、
    證二、證五）及估價單十張。
二、案經屏東縣警察局里港分局報請台灣屏東地方法院檢察署檢察官偵查起訴。
    理  由
一、右開事實業務被告乙○○坦承不諱，復有中國石油股份有限公司九十年四月九日
    編號ＦＵ00000000號檢驗報告一件、帳冊二本、估價單十張及前開油槽
    、油罐車、柴油扣案及現場照片及經濟部水利處第七河川局取締違反水利法現場
    會勘紀錄表附卷可佐，事證明確，被告犯行洵堪認定。
二、核被告所為係犯能源管理法第二十條之一未經許可而經營中央主管機關指定之能
    源產品之銷售業務（經營業務本身即屬反覆之社會行為，為單純一罪，公訴人認
    係連續犯，尚有誤會），又被告曾因違反能源管理法案件，經法院判處有期徒刑
    三月確定，並於民國八十六年五月十二日執行完畢，此有其全國前案紀錄表及刑
    案資料查註紀錄表在卷可憑，茲於五年內再犯有期徒刑以上之罪，為累犯，應依
    法加重其刑。審酌被告素行、犯罪動機、所生損害及犯後態度及被告罹有高血壓
    、腦內出血之症狀（此有診斷證明書附卷可參）等一切情狀，量處如主文所示之
    刑並諭知有期徒刑易科罰金及併科罰金部分易服勞役之折算標準。扣案被告所有
    之柴油十五萬七千公升（含油罐車內之柴油），應依能源管理法第二十條之一規
    定沒收，另扣案油槽十個、車號ＶＫ一三六號油罐車一輛（該ＶＫ一三六號油罐
    車車籍資料之車主雖非係大安砂石行陳昆傑而非被告，但其牌照狀態則係逾檢註
    銷，此有車號查詢汽車車籍一紙附卷可參，而被告於警訊、偵查至審理中均稱該
    車係其所有，是該車應係被告所購入之註銷牌照之車輛，應以被告之供述為可採
    ）、帳帳簿二本（證三、證四）、估價單十張，係被告所有供犯罪所用之物，應
    依刑法第三十八條第一項第二款規定宣告沒收。另扣案之記事簿三本（證一、二
    、五）等物，或純係日常家庭開銷、瑣事、連聯電話之記載，或摻雜上開日常事
    項之記載，並非專供犯罪所用，本院認不宜沒收；又扣案之現金新台幣二十七萬
    三千二百五十元，其中二十一萬八千元係被告標會所得，此業據證人即會首甲○
    結證在卷，並有會單影本附卷可參，其餘款項亦無證據足認係犯罪所得，本院亦
    認為不宜予以沒收，均併此敘明。
三、公訴意旨另以：被告於柴油加工過程中，復基於概括之犯意，未經省市主管機關
    許可，即多次將廢柴油以鐵管直接排入荖濃溪水源保護區河床。因認被告另涉有
    水污染防治法第三十五條未經主管機關許可，將含有害健康物質之廢（污）水注
    入於地下水體或排放於土壤罪等語。然經本院函詢行政院環境保護署，其認為「
    （有害健康物質）係屬農藥成分，不易在柴油中發現」、「有關將廢柴油排入河
    中乙節，查河川係屬水污染防治法第二條第一項第二款所稱之地面水體之一種，
    並非屬地下水體或土壤之範疇」等語，此有該署九十年六月十四日（九○）環署
    水字第○○三六四三一號函附卷可資佐參，是公訴人認被告犯有水污染防治法第
    三十五條之罪，尚乏確證，因公訴人認此與前開有罪部分為牽連犯之裁判上一罪
    關係爰不另為無罪之諭知。
據上論斷，應依刑事訴訟法第二百九十九條第一項前段、能源管理法第二十條之一、
刑法第十一條、第四十七條、第四十一條第一項、第四十二條第二項、第三十八條第
一項第二款、罰金罰鍰提高標準條例第二條、現行法規所定貨幣單位折算新台幣條例
第二條判決如主文。
中      華      民      國      九十      年      七      月    廿七    日
                                     臺灣屏東地方法院刑事第二庭
              法  官    吳永宋
右正本證明與原本無異。
對於本判決如有不服應於收受送達後十日內向本院提出上訴書狀上訴於台灣高等法院
高雄分院並按他造當事人之人數附具繕本。
                                          書記官   陳靖麗
中      華      民      國      九十      年      七      月    廿七    日
能源管理法第二十條之一
未經許可而經營中央主管機關指定之能源產品之輸入、輸出、生產、銷售
業務者，處一年以下有期徒刑、拘役或科或併科新臺幣三十萬元以下罰金
，並得沒收其輸入、輸出、生產、銷售之產品。


司法院資訊處製作；財團法人民間司法改革基金會備份。
